【裁判字號】    91,易,4019
【裁判日期】    920227
【裁判案由】    詐欺
【裁判全文】
臺灣高雄地方法院刑事判決                        九十一年度易字第四一九號
    公  訴  人  臺灣高雄地方法院檢察署檢察官
    被      告  甲○○  男四十.
    選任辯護人  尤挹華律師
右列被告因詐欺案件，經檢察官提起公訴（九十一年度偵緝字第一一六二號），本院
判決如左：
    主  文
甲○○無罪。
    事  實
一、公訴意旨略以：甲○○於民國八十九年十二月間，因代乙○○介紹工作而認識乙
    ○○，見乙○○智能不足頭腦單純，又查得乙○○名下有郵政存款及土地、建物
    ，且由其胞姊及父親代為保管，竟意圖為自己不法之所有，並基於概括之犯意，
    先於八十九年十二月二十七日以詐術誆稱其所經營之公司要使用土地所有權狀，
    欺騙乙○○至新興地政事務所申辦印鑑證明及乙○○所有林德官段一一一六─○
    ○一八地號及一一一六─○○○一地號之土地所有權狀及苓雅區○○○段九八三
    三建號之建物所有權狀掛失，並於九十年一月三十日申請補領後由甲○○領走上
    開補發之權狀，復於九十年三月六日，又以可入股為由，再詐騙乙○○向鳳山郵
    局申辦其郵局局號00000000號帳號00000000號帳戶之遺失補發
    ，又於同月八日詐取乙○○領出之新台幣（下同）六萬元，嗣經乙○○之胞姊發
    現乙○○之存摺金額短缺，遂質問乙○○後始查知上情。
二、按犯罪事實應依證據認定之，無證據不得推定其犯罪事實，刑事訴訟法第一百五
    十四條定有明文。次按刑法第三百三十九條第一項詐欺罪之成立，以意圖為自己
    或第三人不法所有，以詐術使人將本人或第三人之物交付為要件。所謂以詐術使
    人交付，必須被詐欺人因其詐術而陷於錯誤，若其所用方法，不能認為詐術，亦
    不致使人陷於錯誤，即不構成該罪，最高法院四十六年台上字第二六０號判例可
    資參照。
三、公訴人認被告甲○○涉有刑法第三百三十九條第一項之詐欺取財罪嫌，無非以被
    告右揭犯行業據告訴人乙○○及證人劉澤生於本署偵查中指述綦詳，且被告帶告
    訴人乙○○到高雄市新興地政事務所辦理土地所有權狀補發乙節，有土地登記申
    請書影本中連絡電話欄註明「000000000（洪先生）」等字樣可為佐證
    ，有該申請書影本附卷可稽，核與告訴人指訴情節相符。且被告苟無詐騙告訴人
    之意圖，何須於明知告訴人所有之土地及建物所有權狀、郵局存摺均係由告訴人
    之父及胞姊保管中並未遺失之情況下，帶告訴人去申請補發，並將補發之土地及
    建物所有權狀領走，又以入股為由，欺騙告訴人自其郵局帳號中提供六萬元交給
    他？是被告不法意圖甚明等情，為其論據。訊據被告甲○○矢口否認有何詐欺犯
    行，辯稱：伊僅幫乙○○看報紙找工作；伊係因乙○○欲辦理小額信用貸款，而
    與乙○○一同至高雄市苓雅區戶政事務所辦理印鑑證明後，再一同至高雄市新興
    地政事務所，以遺失為由申請補發上開土地及建物所有權狀，且於申請補發後由
    乙○○自行領取，該等權狀並未在伊處；伊並未以入股為由詐騙乙○○辦理上開
    郵局帳戶遺失補發，係乙○○說不會寫，要伊陪同辦理，且要伊幫他提款六萬元
    ，乙○○僅拿其中三千元要伊轉交給房東繳付積欠之租金，其餘五萬七千元，乙
    ○○係交付予劉麗文等語。
四、經查：
（一）被告曾於八十九年十二月二十七日偕同告訴人至高雄市苓雅區戶政事務所申辦
      告訴人乙○○之印鑑證明後，於同日二人再一同至高雄市新興地政事務所，以
      權狀遺失為由，申請辦理補發告訴人所有上開房地之所有權狀，且於九十年一
      月三十日領取上開房遞所有權狀；又於九十年三月六日，被告偕同告訴人一同
      至高雄前金郵局（起訴書誤繕為鳳山郵局）以印鑑遺失為由，辦理更換印鑑及
      加列密碼等手續，嗣於同年月八日，被告陪同告訴人至鳳山三民路郵局填具提
      款單領取六萬元之現金等事實，固為被告所自承，並有印鑑證明、土地登記申
      請書、郵政儲金儲戶申請變更帳戶事項申請書、郵政存簿儲金提款單各一份、
      土地所有權狀二紙、建物所有權狀一紙附卷可稽。
（二）告訴人及其父劉澤生雖指稱被告有以其所經營之公司須使用土地所有權狀為由
      ，詐騙告訴人辦理印鑑證明及申請補發土地暨建物所有權狀後，持之出售系爭
      房地未果始返還，且又以入股為由，詐騙告訴人辦理印鑑變更後，詐領六萬元
      等詞，惟此均僅係告訴人及告訴人之父劉澤生之片面指述，渠等並未積極舉證
      以實其說。又告訴人於本院調查程序中陳稱：伊不知被告從事何業，亦不清楚
      被告介紹伊何工作，被告以公司需要為由，要伊辦理印鑑證明、申請補發土地
      建物所有權狀及郵局帳戶印鑑變更等時，伊並未問被告係何公司要用；該時伊
      與被告不熟；被告提領伊郵局帳戶內之六萬元後，伊交三千元予被告，適因劉
      麗文向伊表示欲返回臺北未有現款，伊乃將所餘之五萬七千元之現金借貸予劉
      麗文等語（見本院九十二年一月九日訊問筆錄），是告訴人就辦理其所有上開
      郵局帳戶印鑑變更之原因，究係被告以入股為由或公司所需，前後供述已有不
      一。又告訴人與被告既非熟識，何以告訴人願將其名下之上開土地暨建物所有
      權狀交予被告使用？另參以卷附土地登記申請書聯絡電話欄內留有被告之電話
      ，倘被告確有詐取告訴人上開土地暨建物所有權狀以為不法之用之意圖，被告
      豈會留下任何身分資料自曝其行，又大可於取得上開權狀後持之出售房地或抵
      押借款，實際上卻未為之。再者，證人劉麗文於本院審理中到庭結證稱：九十
      年三月間，伊以伊家住臺北，經濟有困難為由，向告訴人借貸五萬七千元，告
      訴人乃在鳳山大東醫院交付該筆款項予伊等語（見本院九十二年二月十八日審
      判筆錄），是告訴人指述被告詐騙告訴人領取其郵局帳戶內之六萬元現金，顯
      與實情不符。另告訴人所有之上開郵局帳戶於九十年三月八日遭提領六萬元時
      ，該帳戶內尚有二十三萬五千一百二十九元之餘額，倘被告確有詐騙告訴人之
      意圖，何以不一併提領？是綜上各點，被告是否有詐騙告訴人辦理印鑑證明及
      申請補發土地暨建物所有權狀供己不法使用，及詐騙告訴人辦理郵局帳戶變更
      印鑑以詐領帳戶內之現金之犯行，洵屬可疑。
（三）綜上所述，告訴人及告訴人之父劉澤生之指述，實與吾人經驗法則不合，且有
      多處疑點，自難僅憑渠等二人片面之指述，遽論被告以詐欺之罪責。
五、此外，本院復查無其他積極證據足資證明被告有公訴人所指訴之犯行，既然不能
    證明被告犯罪，揆諸前揭說明，自應為被告無罪之諭知。
據上論斷，應依刑事訴訟法第三百零一條第一項，判決如主文。
本案經檢察官劉河山到庭執行職務。
中    華    民    國     九十二     年      二      月      二十七      日
                                  臺灣高雄地方法院刑事庭
                                      法  官  何悅芳
右正本證明與原本無異。
如不服本判決，應於判決送達後十日內，向本院提出上訴狀。
                                      書記官  顏宗貝
中    華    民    國     九十二     年      二      月      二十七      日


司法院資訊處製作；財團法人民間司法改革基金會備份。
